臺灣高雄地方法院刑事判決　　　　　　　　　　　　　　九十年度自字第三四三號
　　自　訴　人　甲○○
　　被　　　告　丙○○
　　　　　　　　乙○○
　　右　二　人
　　共　　　同
　　選任辯護人　洪文佐
右列被告等因詐欺案件，經自訴人提起自訴，本院判決如左：
    主  文
丙○○、乙○○均無罪。
    理  由
一、自訴意旨略以：緣被告丙○○兼以應召為業，民國八十九年六月十日左右，自訴
    人於飯店投宿，被告丙○○前來應召，因而認識而有所聯絡，之間被告丙○○述
    及處境悲慘，被親戚倒帳，積欠外債新台幣二百餘萬元，因受逼債甚緊，故而下
    海兼差應召云云。自訴人見其楚楚可憐，遂陸續資借還債，被告見自訴人忠厚可
    欺，食髓知味，復向自訴人表示欲盤下美容坊自營為生，遊說自訴人借錢幫忙，
    盤頂「采儷玲美容坊」，自訴人陸續受騙借款盤頂費一百六十萬元、材料六十萬
    元、美容床等器具二百萬元；進而被告丙○○再藉此謊稱美容材料深具暴利，蠱
    惑自訴人投資，以期儘速獲利償還自訴人欠款。綜此，自民國八十九年六月十三
    日起，不到三個月的期間，共向自訴人詐騙新台幣將近二千萬元。其中贓款進入
    被告乙○○帳戶者高達九百七十五萬元，被告丙○○兼差應召，有何帳務需與乙○○有如此高額款項出入，且被告二人多次共同出境，親密關係亦當匪淺，且被
    告乙○○提供帳戶參與提領被告丙○○詐得之款項，被告等二人應有連續詐欺之
    犯意聯絡與行為分擔，因認被告丙○○、乙○○共同涉犯刑法第三百三十九條第
    一項之詐欺取財罪嫌云云。
二、按犯罪事實應依證據認定之，無證據不得推定其犯罪事實。又不能證明被告犯罪
    者，應諭知無罪之判決，此於自訴程序亦準用之，刑事訴訟法第三百四十三條、
    第一百五十四條、第三百零一條第一項分別定有明文。又事實之認定，應憑證據
    ，如未能發現相當證據，或證據不足以證明，自不能以推測或擬制之方法，為裁
    判基礎（最高法院四十年台上字第八六號判例參照）。而告訴人之告訴，係以使
    被告受刑事訴追為目的，是其陳述是否與事實相符，仍應調查其他證據以資審認
    （最高法院五十二年台上字第一三００號判例參照）。且認定犯罪事實所憑之證
    據，雖不以直接證據為限，間接證據亦包括在內，然而無論直接證據或間接證據
    ，其為訴訟上之證明，須於通常一般之人均不致有所懷疑，而得確信其為真實之
    程度者，始得據為有罪之認定，倘其證明尚未達到此一程度，而有合理之懷疑存
    在而無從使事實審法院得有罪之確信時，即應由法院為諭知被告無罪之判決（最
    高法院七十六年台上字第四九八六號判例參照）。再刑法第三百三十九條第一項
    詐欺罪之成立，以意圖為自己或第三人不法之所有，以詐術使人將本人或第三人
    之物交付為要件，若行為人所用方法，不能認為詐術，亦不致使人陷於錯誤，則
    不得遽以該罪相繩（最高法院四十六年台上字第二六Ｏ號判例）。
三、本件自訴人認被告等共同涉犯詐欺取財之犯行，無非係以被告丙○○於前開時間
    向其述及因受逼債甚緊，故而下海兼差應召云云，自訴人遂陸續資借還債，復向
    自訴人表示欲盤頂「采儷玲美容坊」自營為生，自訴人陸續受騙借款盤頂費一百
    六十萬元、材料六十萬元、美容床等器具二百萬元，進而被告丙○○再藉此謊稱
    美容材料深具暴利，蠱惑自訴人投資，自民國八十九年六月十三日起，不到三個
    月的期間，共向自訴人詐騙新台幣將近二千萬元。其中贓款進入被告乙○○帳戶
    者高達九百七十五萬元，且被告二人多次共同出境，親密關係亦當匪淺，且被告
    乙○○提供帳戶參與提領被告丙○○詐得之款項，被告等二人應有連續詐欺之犯
    意聯絡與行為分擔，有金錢往來明細表、支票及支票存根各二十四紙為證等為其
    主要論據。
四、訊據被告二人堅決否認有何詐欺取財之犯行，被告丙○○固不否認有自自訴人處
    取得一千七百多萬元之事實，惟辯稱：伊自八十九年六月間與自訴人相識後，雙
    方即以「結婚」為前提展開交往，自訴人遂代伊清償債務五百多萬元，並支付日
    常生活所需，交往期間之金融往來係伊與自訴人男歡女愛之結果，伊並未向自訴
    人表示欲盤頂「采儷玲美容坊」或蠱惑自訴人投資美容材料，伊絕無施用任何詐
    術詐騙自訴人；況被告提起本件自訴後，仍一再至伊住處尋找被告，並主動求歡
    ，足見本件係男女交往期間之金錢往來等語。被告乙○○辯稱：自訴人為避免其
    家人懷疑大筆支票款皆由丙○○之帳戶中兌現，遂要求丙○○以「男性親朋好友
    」之帳戶代為兌領，以掩人耳目，伊因與丙○○之弟係屬舊識好友，因其弟之請
    託，遂將其帳戶借予丙○○使用，至丙○○與自訴人間之金錢往來，伊並不清楚
    等語。
五、本院經查：
（一）被告丙○○部分：
   １、被告丙○○於八十九年六月十日，因應召而認識自訴人甲○○，兩人開始展
       開交往，自訴人基於交往之前提下，於八十九年六月起至九十年四月止，陸
       續交付一千七百多萬元以清償債務及供其花費之事實，業據自訴人於九十年
       八月三十一日本院調查時到庭供述：「‧‧‧‧。但是負債部分我確實有允
       諾幫他還錢。」等語（當日訊問筆錄參照），於九十年十一月六日本院調查
       時到庭供述：「（當初給丙○○這些錢作何用途？）幫忙丙○○用的。」等
       語，復於本院審理時到庭供述：「（借款這段期間，是否妳與丙○○同居？
       ）我們認識有在一起。」等語；參之自訴人甲○○於提起本件詐欺案後，仍
 多次至被告丙○○住處拜訪，並與其發生性關係，有大正公寓大廈管理維護
       股份有限公司訪客登記簿影本三紙、被告丙○○提出之九十年九月十九日錄
       影帶一卷附卷可稽，足見被告丙○○與自訴人甲○○於上開期間確為男女朋
       友關係，衡諸自訴人年長被告丙○○三十餘歲，於此年齡顯不相當之男女交
       往之際，一方因慕戀情深或其他原因提供對方生活費、替對方償還債務，或
       有金錢上之來往亦屬常情。再者，自訴人為亞洲船舶工程有限公司與金暉機
       械股份有限公司董事長（有名片影本一紙在卷可參），經濟、社會地位不低
       ，社會經驗亦屬豐富，衡諸社會常情，如自訴人所述二千多萬元之金錢往來
       確屬借款或投資，豈有不簽立字據之理？
   ２、自訴人雖以被告丙○○向其表示欲盤頂「采儷玲美容坊」或蠱惑其投資美容
       材料，以此詐術向其騙取財物云云，然為被告丙○○所弗承，自訴人代理人
       雖於九十年十月九日本院調查時到庭陳述：「所整理出來附表三月五日及四
       月五日所兌現的一百二十萬元及二百四十萬元，就是當時被告丙○○向自訴
       人表示貨品已經到了，所支付的貨款，而且我們有錄音帶為憑。」等語，惟
       迄於九十一年一月四日本案言詞辯論終結止，自訴人均未提出該捲錄音帶，
       亦未提出其他相關證據為其指訴之佐證，復無法提供調查方式供本院查證，
       本院復查無其他積極證據足證被告丙○○對自訴人甲○○有上開詐術之施用
       ；參之自訴人甲○○於提起本件詐欺案後，曾要求被告丙○○配合演戲，並
       稱只要講說一些錢如何花掉、如何交付予他人即可，並對被告丙○○表示伊
       屆時會表示，是被告丙○○無法支付，自訴人願意幫被告支付部分款項，自
       訴人並表示要被告丙○○提出錢如何投資，屆時伊會配合陳述等語，有共同
       被告乙○○提出之九十年八月八日錄影帶及其勘驗筆錄附卷可稽，足見自訴
       人上開指訴顯有重大瑕疵，自難僅憑自訴人之指訴，即認被告丙○○有何施
       用詐術之犯行。
       綜上，足見上開金錢往來係屬被告丙○○與自訴人於男女交往同居期間之金
       錢糾葛，參以自訴人與被告丙○○於提起本件自訴後已情感復合，自訴人並
       以表明不再追究（見九十一年一月四日筆錄）一情以觀，益徵本件係屬男女
       交往期間之金錢民事糾紛，被告丙○○並無施用詐術之詐欺犯行，甚為明灼
       。
（二）被告乙○○部分：被告乙○○辯稱：伊僅係將其帳戶借予丙○○使用，伊絕無
      詐欺自訴人一節，亦據共同被告丙○○供述無訛，且自訴人均係親自交付現金
      及支票予被告丙○○，由其自己處理一節，亦據自訴人於九十年十月九日本院
      調查時到庭供述明確，並於同日到庭供述：「（之前交付這些錢給丙○○時候
      ，有無看過乙○○？）我從來沒有看過。（為何現在要告乙○○？）因為我後
      來去查我的支票，我的支票都是從乙○○的帳戶提示的。」等語，自訴人僅以
      被告乙○○為上開帳戶之名義人，遽推論其與被告丙○○有共同犯意聯絡，顯
      屬臆測之詞，自不足取。是被告乙○○既未曾與自訴人接觸，顯無法對自訴人
      有何施用詐術之行為，復無其他積極證據證明被告乙○○與被告丙○○有何詐
      欺犯意之聯絡，且如前所述，共同被告丙○○對自訴人亦無任何詐術之施用，
      自難僅憑自訴人之指訴，即認被告乙○○有何詐欺取財之犯行。
六、綜上所述，自訴人認被告等所犯有之詐欺取財罪嫌，因被告等所為尚與刑法上詐
    欺取財罪之構成要件有間，尚難認被告二人該當有刑法上詐欺取財罪之罪責，此
    外復查無其他積極證據足資證明被告等有何詐欺取財之犯行，既不能證明被告等
    犯罪，核諸前揭說明，自應由本院為渠等無罪之諭知。
據上論斷，應依刑事訴訟法第三百四十三條、第三百零一條第一項，判決如主文。
中    華    民    國     九十一     年       一       月      十八      日
                                  臺灣高雄地方法院刑事第六庭
                                      審判長 法  官   趙家光
                                             法  官   周玉群
                                             法  官   邱泰錄
右正本證明與原本無異。
如不服本判決，應於判決送達後十日內，向本院提出上訴狀。
                                             書記官    林慧君
中    華    民    國      九十一      年      一      月      十八      日
